臺灣桃園地方法院交通事件裁定　　　　100年度交聲字第590號
原處分機關　交通部公路總局新竹區監理所中壢監理站
異　議　人
即受處分人　劉建宏
上列異議人即受處分人因違反道路交通管理處罰條例案件，對於
原處分機關於民國100 年7 月18日以壢監裁字第裁53-DB0000000
號違反道路交通管理事件裁決書所為之處分，聲明異議，本院裁
定如下：
    主  文
異議駁回。
    理  由
一、原處分意旨略以：本件異議人即受處分人劉建宏（下稱異議
    人）於民國100 年5 月19日晚間9 時58分許，駕駛車牌號碼
    2626-VF 號自用一般小客車，行經桃園縣中壢市○○路900
    之10號前「限速50公里路段，經測速行速101 公里，超速51
    公里」，經桃園縣政府警察局楊梅分局員警查獲並填掣桃警
    局交字第DB0000000 號舉發違反道路交通管理事件通知單，
    業經交通部公路總局新竹區監理所中壢監理站（下稱原處分
    機關）查明無訛，並於100 年7 月18日為壢監裁字第裁53-D
    B0000000號違反道路交通管理事件裁決書，依道路交通管理
    處罰條例第40條及第63條第1 項第1 款之規定，罰鍰新臺幣
    （下同）2,000 元，記違規點數1 點等語。
二、異議意旨略以：伊於100 年5 月19日晚間9 時58分許駕駛車
    牌號碼2626-VF 號自用一般小客車在桃園縣中壢市○○路90
    0 之10號前交通違規，經員警側拍舉發，並於100 年6 月8
    日收到桃園縣政府警察局舉發違反道路交通管理事件通知單
    。經查道路交通管理處罰條例第7 條之2 規定「採用固定或
    非固定式科學儀器取得證據資料之證明者，於一般道路須至
    少於100 公尺，於高速公路、快速道路須至少於300 公尺前
    ，明顯標示之」，爾後伊至事發現場勘查，普忠路上之標示
    與案發地點相距約800 公尺。而經伊向中壢監理站申訴，經
    監理站及原取締分局函覆中，員警查覆情形及回文內容提及
    「告示牌距取締地點約150 公尺」，有造假之嫌，顯然於案
    發之時地，員警採用路邊側錄方式取締，並未於取締地點前
    設置明顯告示牌，僅有相距800 公尺外之固定式告示牌，試
    問可否在道路起始點設置告示牌亦可在5 公里外側錄取締？
    爰此聲明異議，請求撤銷原處分云云。
三、按汽車駕駛人，行車速度，超過規定之最高時速，或低於規
    定之最低時速，除有第43條第1 項第2 款情形外，處新臺幣
    （下同）1,200 元以上2,400 元以下罰鍰，並記違規點數1
    點，道路交通管理處罰條例第40條、第63條第1 項第1 款分
    別定有明文。復按汽車駕駛人行車速度超過規定之最高速限
    ，經採用固定或非固定式科學儀器取得證據資料證明者，於
    一般道路前需至少於100 公尺，於高速公路、快速公路須至
    少於300 公尺前，明顯標示之。道路交通管理處罰條例第7
    條之2 第2 項第9 款、第3 項定有明文。
四、經查：
  (一)異議人於上揭時、地，駕駛車牌號碼2626-VF 號自用一般小
    客車，有「限速50公里路段，經測行速101 公里，超速51公
    里」之違規事實，為異議人所不爭，此有違規採證照片1 張
    、桃園縣政府警察局桃警局交字第DB0000000 號舉發違反道
    路交通管理事件通知單及原處分機關壢監裁字第裁53-DB000
    0000號裁決書各1 份（見本院卷第5 頁、第7 頁、第27頁）
    附卷可參，是以此部分之事實，堪予認定。
  (二)至異議人辯稱依道路交通管理處罰條例第7 條之2 第3 項規
    定「採用固定或非固定式科學儀器取得證據資料證明者，於
    一般道路前須至少於100 公尺，於高速公路、快速公路須至
    少於300 公尺前，明顯標示之。」然本件桃園縣中壢市○○
    路上之標示與事發地點相距約700 、800 公尺，已超出法規
    規範之範圍，否則有無限上綱之嫌云云，惟查：
  1.按道路交通管理處罰條例第7 條之2 第3 項條文之立法意旨
    ，是以該警告標誌之設置，一方面係為促使駕駛人注意減速
    ，避免因速限或測速警示標誌距離舉發地點過短，使駕駛人
    反應不及而無從依速限行駛所由設，以期駕駛人在避免受罰
    之心理下，達到依行車速限駕駛進而維護行車安全之最大效
    益；另一方面則是考量到駕駛人超速駕駛時，必須有足夠之
    緩衝距離進行減速，以避免緊急煞車行為反而造成交通事故
    ，而終以強化處罰合理性，降低交通執法爭議為目的。然上
    開規定無最遠距離之限制，因此，警告標誌之設置與科學儀
    器取證位置間距離是否過遠，導致警示牌對駕駛人失去警示
    意義，解釋上僅能依行車速度、一般駕駛人之通常注意能力
    、道路狀況等因素，綜合判斷之，而賦予執行機關得依實際
    具體路段情狀有裁量之權限。
  2.查本件警告標誌之設置位置距實際測速照相地點距離約700
    公尺，業據桃園縣政府楊梅分局為現場距離採證、丈量，並
    有100 年8 月19日楊警分交字第1008028971號函、函覆之照
    片在卷可稽（見本院卷第28頁至第29頁），此為異議人所不
    爭（見本院卷第32頁背面），堪信為真實。
  3.證人即掣單舉發之員警黃志忠於本院調查時證稱：當日係放
    置移動式測速三角架測速，測速地點為中壢市○○路900 之
    10號前，伊係掣單員警，依據違規事實及照片負責填單，當
    時測速照相前，有一固定式之測速標誌在路邊，距離測速照
    相地點約700 公尺。法律規定是警示牌後100 公尺照相才能
    掣單，如果測速地點距離警示牌100 公尺內，伊就不會製單
    ，而標示牌距離測速地點之距離之最高上限則無特別規定，
    但通常係以合理的反應距離即1 公里內為準，因為一般人車
    速都會比較快，所以要給駕駛人有足夠的反應時間等語明確
    （見本院卷第33頁至第33頁背面）。依證人黃志忠之證述可
    知，本件移動式測速儀之放置距離警示標誌遠近之取捨判斷
    上，已考量足使駕駛人依一般情形下得以應變，而不致造成
    突襲性之執法，亦非任意設置離警示標誌甚遠處，故意利用
    汽車駕駛人可能產生的鬆懈心態而取締，故本件值勤員警設
    置移動式測速儀器所在地點之裁量上，尚無不當或違法之處
    。
  4.又以本件中，依係爭道路行速規定為每小時50公里計算，自
    警示標誌行進至移動式測速儀器，其距離約700 公尺，通過
    時間約50.4秒，是已為駕駛人預留充分之緩衝距離及應變時
    間，且駕駛人見警告標誌時起，1 分鐘內即可行駛至測速照
    相地點，亦難謂為過遠之距離致使對駕駛人喪失警示功能。
    縱使依異議人本件中以每小時101 公里行速前進，自見警示
    標誌時起，需約24.95 秒始行進至移動式測速儀器，故距離
    警示標誌700 公尺處裝設移動式測速儀器，應可謂合理之設
    置。
  5.況以駕駛人駕駛汽車，應遵守道路交通標誌、標線、號誌之
    指示，並服從交通指揮人員之指揮，此乃道路交通安全規則
    第90條所明定，是駕駛人有遵守道路交通號誌指示之義務。
    異議人為持有合格駕駛執照之駕駛人，對前開義務自為知悉
    。主管機關設立「前有測速照相」告示牌，僅在提醒駕駛人
    行車時應遵守該路段速限，不論主管機關有無設置、或是否
    於法定距離範圍內設置警示告示牌，駕駛人均有遵守速限行
    車之義務，絕非僅係於設立有「前有測速照相」告示牌處始
    遵守交通規則，於未有測速照相之處即存有僥倖心態而不予
    遵循。綜上，本件警示標誌行進至移動式測速儀器，其距離
    約700 公尺，已為駕駛人預留充分之緩衝距離及應變時間，
    ，且難謂為過遠之距離致使對駕駛人喪失警示功能，是異議
    人前開辯解，自不足採。
  (三)末以異議人主張伊向監理站申訴後，桃園縣政府警察局楊梅
    分局以100 年6 月28日出具楊警分交字第1008024147號函覆
    原處分機關時，員警無實際丈量即稱「本案執行取締超速地
    點前約150 公尺處，設有『限速50』標誌及『前有測速照相
    請減速慢行』告示牌」，然現場實際相距約700 至800 公尺
    ，此公文記載有誤，有違法之嫌云云。惟法院對違反道路交
    通管理事件聲明異議案件之審酌，僅就異議人是否違反道路
    交通管理處罰條例為認定，至異議人主張上開公文書記載有
    誤，相關員警有違法之嫌乙節，則非在本院審酌之列，附此
    敘明。
五、綜上所述，異議人確有於前揭時、地，駕車行經限速50公里
    路段，經測行速101 公里，超速51公里之違規事項甚明，原
    處分機關依道路交通管理處罰條例第40條、第63條第1 項第
    1 款規定，裁處異議人2,000 元罰鍰，記違規點數1 點之處
    分，核無違誤。本件異議人之異議無理由，應予駁回。
據上論斷，應依道路交通事件處理辦法第18條，裁定如主文。
中    華    民    國   100    年    8     月    31    日
                  交通法庭    法  官  廣于霙
以上正本證明與原本無異。
如不服本裁定，應於裁定送達後5 日內向本院提出抗告狀。
                              書記官  劉寶霞
中    華    民    國   100    年    9     月    5     日